【裁判字號】    88,小上,109
【裁判日期】    891130
【裁判案由】    清償債務
【裁判全文】
臺灣臺北地方法院民事判決  八十八年度小上字第一○九號
    上  訴  人  甲○○
                              .
    被上訴人    台灣產物險股份有限公司  設台北市○○路四九號八之十一樓
    法定代理人  乙○○        .
右當事人間請求清償債務事件，上訴人對於中華民國八十八年八月十七日本院新店簡
易庭八十八年度店小字第一三六號第一審判決提起上訴，本院判決如左：
    主  文
上訴駁回。
第二審訴訟費用新台幣貳佰參拾壹元由上訴人負擔。
    理      由
一、被上訴人起訴主張上訴人協攬並負責收繳訴外人弘基交通有限公司向被上訴人投
    保之汽車保險保險費，保險期間分別於民國八十年十月二十一日至八十一年十月
    二十一日及八十二年二月二十日至八十三年二月二十日，應繳總保費新台幣（下
    同）一萬八千五百二十八元，扣除弘基交通有限公司於八十一年二月二十一日退
    保第三人責任險，應退還之保費五千四百四十五元，尚有一萬三千零八十三元未
    付，屢經催討，上訴人迄未給付，為此提起本件訴訟。上訴人則以弘基交通有限
    公司未繳款予上訴人，且本件債務已罹消滅時效等語置辯。
二、原審以依據被上訴人所提之收費紀錄單，明確註明「本件及收據甲本人具領負責
    收費」，並由上訴人親自簽名，故被上訴人主張上訴人應負責將系爭保險費繳交
    公司，為有理由；且按請求權，因十五年間不行使而消滅，本件債權債務關係應
    適用一般消滅時效，被告辯稱已罹消滅時效，亦不可採。從而，認被上訴人依兩
    造間之約定請求上訴人給付一萬三千零八十三元及自支付命令聲請狀翌日即八十
    八年三月三日起至清償日止之法定遲延利息，為有理由。
三、按關於請求給付金錢或其他代替物或有價證券之訴訟，其標的金額或價額在新台
    幣十萬元以下者，適用本章所定之小額程序。對於小額訴訟之第一審裁判，得上
    訴或抗告於管轄之地方法院，其審判以合議行之。對於前項第一審裁之上訴或抗
    告，非以其違背法令為理由，不得為之。至其上訴狀應記載之上訴理由，表明下
    列各款事項：一、原判決所違背之法令其其具體內容。二、依訴訟資料可認為原
    判決有違背法令之具體事實，民事訴訟法第四百三十六條之二十四二項、第四百
    三十六條之二十五分別定有明文。又依同法第四百三十六條之第三十二第二項準
    用第四百六十八條及第四百六十九條規定，判決不適用法規或適用不當者，為違
    背法令，其中判決有同法第四百六十九條所列各款情形之一者，為當然違背法令
    。是當事人小額訴訟程序提起上訴，如依民事訴訟法第四百六十八條規定，以第
    一審判決有不適用法規或適用不當為上訴理由時，其上訴狀或理由書應有具體之
    指摘，並揭示該法規定之條項或其內容，若係成文法以外之法則，應揭示該法則
    之旨趣，倘為司法院解釋或本院之判例，則應揭示該判解之字號或其內容；如依
    民事訴訟法第四百六十九條所列各款事由提提第三審上訴者，其上訴狀或理由書
    應揭示合於該條款之事實。上訴狀或理由書如未依此項方法表明者，即難認為已
    對第一審判決之違背法令有具體之指摘，其上訴自難認為合法。本件上訴意旨略
    以保險法第一章總則第一節及第六章附則無協攬人之名稱，非保險契約之輔佐人
    ，不負債務責任，亦無墊賠之義務，被上訴人所稱之協攬人，不參與保險契約之
    締結，所指負責收費，亦僅能收即收，並無兼及賠償之義務等語。僅就原審取捨
    證據，認定事實任加指摘，並未具體指出原判決違背何等法規，依上說明，其上
    訴即難認為合法。次按當事人於第二審程序不得提出新攻擊或防禦方法。但因原
    法院違背法令致未能提出者，不在此限，民事訴訟法第四百三十六條之二十八亦
    有明文，上訴人提出被上訴人自訂之定型汽車保單共同條款第七條規定未交付保
    險費者，保險契約自起保之日起失其效力，主張系爭保險契約已失效，被上訴人
    亦不接受保車出險之理勘，自己尚且毀約，竟要求不適格之協攬人墊賠保費，足
    證其失卻誠信等語。係新的防禦方法之提出，依上揭規定，於法亦屬不合。
四、再上訴意旨又以系爭保單為一年期保單，該保費屬短期債之關係，依民法第一百
    二十六條已逾五年時效，被上訴人無請求權，上訴人並無義務代為清償等語。然
    按請求權，因十五年間不行使而消滅。但法律所定期間較短者，不依其規定；又
    按利息、紅利、贍養費、退職金及其他一年或不及一年之定期給付債權，其各期
    給付請求權，因五年間不行使而消滅，民法第一百二十五條、第一百二十六條分
    別定有明文，而所謂一年或不及一年之定期給付債權，係指基於一定法律關係，
    因每次一年以下期間之經過順次發生之債權而言，其清償期在一年以內之債權，
    係一時發生且因一次之給付即消滅者，則不包括在內（最高法院二十八年上字第
    六○五號判例參照），系爭保單僅給付一次之保費，並非民法第一百二十六條所
    稱一年或不及一年之定期給付債權，自無該條項五年短期時效之適用，上訴人辯
    稱已罹消滅時效等語，尚乏依據。
五、綜上所述，原判決並無上訴人所指之判決違背法令，上訴意旨，求予廢棄改判，
    並無理由，爰不經言詞辯論，逕以判決駁回之。
六、據上論結，本件上訴為無理由，依民事訴訟法第四百三十六條之二十九第二款、
    第四百三十六條之三十二第二項、第四百四十九條第一項、第七十八條，判決如
    主文。
中      華      民      國    八十九    年     十一     月     三十     日
                        民事第二庭審判長法      官  丁蓓蓓
                                        法      官  王佳惠
                                        法      官  吳青蓉
右為正本係照原本作成
本件不得上訴
中      華      民      國    八十九    年     十二     月       一     日
                                        法院書記官  吳芳玉


司法院資訊處製作；財團法人民間司法改革基金會備份。
